臺灣臺北地方法院刑事判決　　　　　　　　　　　　　九十一年度訴字第七一三號
　　公　訴　人　臺灣臺北地方法院檢察署檢察官
　　被　　　告　乙○○　男　三.
右列被告因違反毒品危害防制條例案件，經檢察官提起公訴（九十一年度毒偵字第一
一九七號）及移送併案審理（九十一年度毒偵字第一一六六號），本院判決如左：
    主  文
乙○○連續施用第一級毒品，累犯，處有期徒刑陸月，如易科罰金，以參佰元折算壹
日。扣案之第一級毒品海洛因壹包（淨重零點零伍公克）、扣案九十一年度紅保管字
第七二七號所示之注射針筒貳支及塑膠袋壹個，其內之第一級毒品海洛因殘渣（量微
無法秤重）均沒收銷燬之；扣案之注射針筒參支、塑膠袋壹個，均沒收。
    事  實
一、乙○○前因違反肅清煙毒條例案件，經臺灣板橋地方法院判處有期徒刑三年四月
    確定，指揮書執畢日期為民國八十七年十一月十三日，並於八十七年十月二十日
    縮刑期滿執行完畢。
二、乙○○前因施用第一級毒品海洛因，經臺灣臺北地方法院以八十九年度毒聲字第
    一七七七號裁定令入戒治處所施以強制戒治一年；嗣因認無繼續戒治之必要，復
    經該院以九十年度毒聲字第二八九號裁定停止戒治，所餘戒治期間付保護管束，
    迨九十年七月二十八日交付保護管束期滿，而由臺灣臺北地方法院檢察署檢察官
    於九十年八月三日以九十年度戒毒偵字第一八二號不起訴處分確定。詎其於五年
    內復基於概括犯意，自九十一年二月間某日起至同年六月二十五日止，連續在其
    位在臺北市○○區○○路二段五○○號十樓之住所，施用第一級毒品海洛因，嗣
    於九十一年六月十五日下午四時四十分許，在臺北市○○○路、浦城街口處，為
    警查獲，並自其身上口袋處，扣得其所有、供施用海洛因用之內有海洛因殘渣注
    射針筒二支，再由乙○○帶同警員至其前揭住處，在其房間門口處，扣得其所有
    、供包裝海洛因用之內有海洛因殘渣塑膠袋一個，經臺北市政府警察局大安分局
    （下稱大安分局）於翌日即九十一年六月十六日，以乙○○涉嫌持有第一級毒品
    海洛因移送臺灣臺北地方法院檢察署，並經該署檢察官於同日以新臺幣一萬元交
    保，再於九十一年六月二十六日下午三時五十分許，自行至臺北市政府警察局萬
    華分局（下稱萬華分局）自首施用海洛因之犯行，並交付其持有之第一級毒品海
    洛因一包（淨重零點零五公克）及其所有之施用器具注射針筒一支扣案。
三、案經萬華分局報請臺灣臺北地方法院檢察署檢察官偵查起訴及大安分局報請臺灣
    臺北地方法院檢察署檢察官移送併案審理。
    理  由
一、訊據被告乙○○坦承施用第一級毒品海洛因之犯行，並有前述第一級毒品海洛因
    一包、注射針筒三支及塑膠袋一個扣案足佐，而被告於自首時交付警員供扣案之
    毒品一包，經萬華分局依聯勤二０四廠製造之煙毒品檢驗Ａ包試劑初步檢驗結果
    ，呈嗎啡、海洛因反應等情，有毒品初步鑑驗報告單在卷可憑（見九十一年度毒
    偵字第一一九七號卷第八頁），至被告為警查獲時所扣得之針筒二支、塑膠袋一
    個，內均有第一級毒品海洛因之殘渣乙節，有大安分局查獲涉嫌毒品危害防制條
    例毒品初步鑑驗報告單（見九十一年度毒偵字第一一六六號卷第十二頁、第十三
    頁）、法務部調查局鑑驗通知書（見本院卷第八十二頁）足憑，再被告為大安分
    局警員查獲時及向萬華分局警員自首時所採尿液（採樣編號各為和平０１、00
    000000000）經送臺北市立療養院檢驗結果，均呈嗎啡陽性反應等情，
    有尿液委驗單、煙毒尿液檢驗報告各二份附卷可稽（見本院卷第七十二頁、第七
    十三頁、第七十六頁、第七十七頁），另被告施用第一級毒品海洛因，經臺灣臺
    北地方法院以八十九年度毒聲字第一七七七號裁定令入戒治處所施以強制戒治一
    年，嗣因認無繼續戒治之必要，復經該院以九十年度毒聲字第二八九號裁定停止
    戒治，所餘戒治期間付保護管束，迨九十年七月二十八日交付保護管束期滿，而
    由臺灣臺北地方法院檢察署檢察官於九十年八月三日以九十年度戒毒偵字第一八
    二號不起訴處分確定等情，有不起訴處分書及臺灣高等法院全國前案紀錄表各一
    份附卷可參，其於強制戒治經不起訴處分後，五年內再施用第一級毒品海洛因之
    事實，堪予認定。
二、核被告所為，係犯毒品危害防制條例第十條第一項之施用第一級毒品罪。其持有
    第一級毒品海洛因之行為，既意在供己施用，其持有之低度行為應為施用之高度
    行為吸收，不另論罪。被告多次施用第一級毒品海洛因之犯行，時間緊接，犯罪
    構成要件相同，顯係基於概括犯意反覆為之，應依刑法第五十六條連續犯規定論
    以一罪，並加重其刑。被告前因違反肅清煙毒條例案件，經臺灣板橋地方法院判
    處有期徒刑三年四月確定，指揮書執畢日為八十七年十一月十三日，並於八十七
    年十月二十日縮刑期滿執行完畢等情，有臺灣高等法院檢察署刑案紀錄簡覆表一
    紙附卷可按，其於五年以內再犯本件有期徒刑以上之罪，為累犯，應依法加重其
    刑，並遞加重之。本件被告於九十一年六月十五日下午四時四十分許，在臺北市
    ○○○路、浦城街口處，為警自其身上口袋處，扣得注射針筒二支，再自其住處
    ，扣得塑膠袋一個，經警詢問時，被告否認涉有施用毒品之犯行，惟經警員依聯
    勤二０四廠製造之煙毒品檢驗Ａ包試劑初步檢驗結果，呈嗎啡陽性反應，大安分
    局遂於翌日即九十一年六月十六日以乙○○涉嫌持有第一級毒品海洛因（移送書
    之犯罪事實載：核犯嫌乙○○所為，不無涉有違反毒品危害防制條例之持有第一
    級毒品海洛因及專供施用毒品器具之罪嫌，惟所犯法條欄記載「毒品危害防制條
    例第十條第一項、第十一條第三項、第四十七條」，其中第十條第一項之部分，
    應屬贅引）而移送臺灣臺北地方法院檢察署，並經該署檢察官於同日以一萬元交
    保，則被告於九十一年二月間某日起至同年六月十五日間，所犯施用第一級毒品
    海洛因之行為，已經有偵查犯罪權之警察機關發覺其部分行為即持有第一級毒品
    海洛因之行為，惟其於九十一年六月十六日經檢察官交保獲釋後至同年六月二十
    六日下午三時五十分許自首前施用第一級毒品海洛因之犯行，未經有偵查犯罪權
    限之機關或人員發覺前即自首，又參以此部分施用之行為與前揭已發覺之部分具
    有連續犯裁判上一罪之關係，復觀諸刑法自首減刑之立法意旨，係在使犯罪事實
    易於發覺及獎勵犯人知所悔悟而設，因認被告自首之效力及於九十一年二月間某
    日至九十一年六月二十六日自首前所有施用第一級毒品海洛因之行為，爰依刑法
    第六十二條之規定減輕其刑。經審酌被告前因施用毒品，業經強制戒治並經檢察
    官為不起訴處分，卻再犯施用第一級毒品犯行，戕害己身，惟本件係自首犯行，
    被告具有悔改之意及犯後態度等情狀，量處如主文所示之刑，並諭知易科罰金之
    折算標準，以資懲儆。
三、被告向萬華分局自首時提出供扣案之第一級毒品海洛因一包（淨重零點零五公克
    ）及被告為大安分局警員查獲時扣得之注射針筒二支及塑膠袋一個，其內之海洛
    因殘渣（均量微無法秤重），均係屬查獲之毒品，應依毒品危害防制條例第十八
    條第一項前段規定沒收銷燬之。又被告於自首時所提出之注射針筒一支，為被告
    所有，供施用第一級毒品海洛因之物，此為被告陳述在卷；至被告為大安分局警
    員查獲時扣得之注射針筒二支、塑膠袋一個，被告雖坦承係伊所有，惟辯稱：是
    前次戒治以前使用留下的云云，然被告前次戒治於八十九年間，而前述扣案物中
    均有第一級毒品海洛因之殘留，再觀以扣案物查獲之位置，即針筒係在被告身上
    之口袋中查扣，塑膠袋係在被告房間門口查扣（參見九十一年度毒偵字第一一六
    六號卷第十六頁照片）等情，足徵此扣案物係供被告本次施用第一級毒品海洛因
    之用，是被告所辯要無可採，綜上所陳，扣案之注射針筒三支、塑膠袋一個，爰
    依刑法第三十八條第一項第二款之規定宣告沒收。另扣案之注射針筒客觀上尚可
    供醫療注射之用，而扣案之塑膠袋客觀上尚可供裝填他物使用，均非「專供」施
    用毒品之器具，即未得依毒品危害防制條例第十八條第一項前段規定沒收銷之，
    附此敘明。
四、臺灣臺北地方法院檢察署於九十一年七月三十一日以甲○茂稱九十一毒偵一一六
    六字第三七七七０號函移送併辦部分（相關偵查案號為九十一毒偵字第一一六六
    號），即被告於九十一年六月十五下午七時三十分許採尿前之某日時，施用第一
    級毒品海洛因之行為，因與本案具有連續犯裁判上一罪之關係，本院自得併予審
    理，附此敘明。
據上論斷，應依刑事訴訟法第二百九十九條第一項前段，毒品危害防制條例第十條第
一項、第十八條第一項前段，刑法第十一條、第五十六條、第四十七條、第六十二條
前段、第四十一條第一項前段、第三十八條第一項第二款、罰金罰鍰提高標準條例第
二條，判決如主文。
本案經檢察官盧筱筠到庭執行職務。
中      華      民      國    九十一    年    十二    月      二十四    日
                              臺灣臺北地方法院刑事第四庭
                                  法    官    陳  嘉  琪
右正本證明與原本無異。
如不服本判決，應於判決送達後十日內，向本院提出上訴狀。
                                  書 記 官    林  素  霜
中      華      民      國    九十一    年    十二    月      二十五    日
附論罪科刑依據法條：
毒品危害防制條例第十條第一項、第二項
毒品危害防制條例第十條
施用第一級毒品者，處六月以上五年以下有期徒刑。
施用第二級毒品者，處三年以下有期徒刑。
